【裁判字號】    98,交聲,561
【裁判日期】    980831
【裁判案由】    聲明異議
【裁判全文】
臺灣臺南地方法院交通事件裁定         98年度交聲字第561號
原處分機關  交通部公路總局嘉義區監理所臺南監理站
異  議  人
即受處分人  甲○○
上列受處分人因違反道路交通管理處罰條例案件，對於交通部公
路總局嘉義區監理所臺南監理站，民國98年5月4日所為之裁決處
分（處分案號：嘉監南字第裁74-S00000000號），聲明異議，本
院裁定如下：
      主  文
原處分撤銷。
甲○○不罰。
      理  由
一、原處分意旨略以：異議人即受處分人甲○○（下稱異議人）
    ，駕駛車牌號碼VHA-113號輕型機車，於民國（下同）98年
    4月18日19時許，於臺南市○區○○路2段160巷處（下稱系
    爭路段），有逆向行駛之違規行為，經臺南市警察局第五警
    局北門派出所（下稱舉發機關）員警予以攔停並製單舉發，
    嗣原處分機關即交通部公路總局嘉義區監理所臺南監理站，
    以異議人違規事實明確，以違反道路交通管理處罰條例（下
    稱處罰條例）第45條第1款、第63條第1項第1款及違反道路
    交通管理事件統一裁罰基準表（以下簡稱基準表）之規定，
    裁處異議人罰鍰新臺幣（下同）900元，並加記違規點數3點
    等語。
二、聲明異議意旨略以：伊否認有違規行為，系爭路段並無設置
    單行道標誌，且舉發機關員警並非站在系爭路段處執法，而
    係站在距該系爭巷道約25公尺處，又本件違規時間為19時，
    天色已昏暗，員警站立地點無法確切認定異議人有違規。再
    者，異議人並非自九六新村方向往北門路方向行駛，自無法
    看見開元陸橋下方設置之禁止通行標誌等語，為此聲明異議
    ，請求撤銷原處分。
三、按汽車駕駛人，爭道行駛有不按遵行之方向行駛者，處600
    元以上1800元以下罰鍰；並記違規點數1點；道路交通管理
    處罰條例第45條第1款、第63條第1項分別定有明文。又按單
    行道標誌，用以告示該道路為單向行車，已進入之車輛應依
    標誌指示方向行車；設於單行道入口起點處；車道禁止進入
    標誌，用以告示任何車輛不准進入該車道；禁行方向標誌，
    用以告示車輛駕駛人禁行之方向；設於禁止各種車輛右轉、
    左轉或左右轉道路入口附近顯明之處；有時間、車種、車道
    特殊規定者，應在附牌內說明；道路交通標誌標線號誌設置
    規則第63條第1項、第73條之1第1項、第74條第1項復分別有
    明文。
四、本院審查：
  (一)異議人駕駛車牌號碼VHA-113號輕型機車，於98年4月18日19
    時許，於臺南市○區○○路2段160巷處，經舉發機關員警予
    以攔停並製單舉發，嗣原處分機關，以異議人違規事實明確
    ，裁處異議人罰鍰900元，並加記違規點數3點之事實，有原
    處分機關嘉監南字第裁74-S000 00000號裁決書、舉發機關
    南市警交字第S00000000號舉發通知單，及舉發機關98年5月
    27日南市警五交字第09845187710號併附違規路口現場照片6
    幀等件為證，又本件製單舉發員警蘇金和於98年6月18日下
    午2時40分到院證述：「本件是我告發的，如異議人所言，
    我站的位置是在那邊，因為我的角度看出他很明顯的逆向
    ，我們在那邊已經告發11件都沒有人異議」、「該160巷是
    單行道」、「那是公園，有幾顆樹，但是只是樹幹，不至於
    影響視線」、「那路段是單行道，當地的住民應該知道。這
    已經是違規確實，我沒有看到他的迴轉，我只有看到他逆向
    直行過來，故我認定他違規」等語（參本院卷第26頁），本
    院審酌證人蘇金和對於該違規情形及違規時路況證述甚詳，
    顯然對於舉發經過確有深刻印象、清晰記憶無訛，且證人係
    依法執行職務之公務員，與異議人間素不相識且亦無宿怨嫌
    隙，堪信證人應無甘冒偽證罪刑責風險而設詞構陷異議人之
    理，故異議人確有自北門路2段駕駛車輛進入系爭路段之事
    實，已堪確定，異議人以本件舉發員警站立過遠及天色昏暗
    等情質疑本件舉發員警無法確切看見異議人違規一事，並不
    足採。
  (二)惟就單行道路段，需於單行道路口處設置有交通標誌標線號
    誌設置規則第63條第1項規定之單行道標誌；而於該單行道
    相連路段之路口處，應設置有交通標誌標線號誌設置規則第
    73 條之1第1項之車道禁止進入標誌，用以告示任何車輛不
    准進入該車道，及第74條第1項之禁行方向標誌用以告示車
    輛駕駛人禁行之方向。查本件違規地點處，即由北門路2段
    轉彎進入北門路2段160巷處，則無任何禁行方向標誌，地面
    更未繪製有指示方向標示等情，有舉發機關98年5月27日南
    市警五交字第09845187710號併附違規路口現場照片6幀在卷
    可稽。異議人以系爭路段無任何單行道、車道禁止進入標誌
    或禁止通行標誌等語置辯，核予上揭違規路口現場照片相符
    ，是其抗辨一般用路人行駛至該路段，無法清楚辨認系爭路
    段為單行道一事，尚屬可採；況道路未設置有明確單行道標
    誌、道路禁止進入標誌、禁行方向標誌及道路標線標示，本
    即應依一般雙向通行道路使用，不得逕以單行道認定之。本
    件違規案件既系爭路段交通標誌不明顯，且未設置有任何輔
    助標誌，原處分機關逕予裁罰異議人，難謂與法無悖，異議
    人就此申辯，並非無由。
  (三)末按汽車倒車時，在設有彎道、狹路、坡路、狹橋、圓環、
    隧道、單行道標誌之路段或鐵路平交道、快車道等危險地帶
    ，不得倒車，道路交通安全規則第110項第1款定有明文，另
    依汽車駕駛人倒車時，有在設有彎道、坡路、狹路、狹橋、
    隧道、圓環、單行道標誌之路段或快車道倒車者，處新臺幣
    600元以上1,200元以下罰鍰，有道路交通管理處罰條例第50
    條第1款規定甚明。本件異議人曾於98年6月18日下午2時40
    分到庭自認其有在開元陸橋右側北門路2段之南向北單行道
    車道行駛超越過北門路2段160巷口處，再沿原路倒退回該巷
    道口進入該巷道一事，並未經舉發機關舉發及原處分機關裁
    罰，有原處分機關嘉監南字第裁74-S00000000號裁決書及舉
    發機關南市警交字第S00000000號舉發通知單在卷為證，此
    部分宜由舉發機關及原處分機關查明後另為裁處。
  (四)綜上所述，本件違規既於系爭路段並未設置有明確之標誌，
    致使一般用路人難以確認該路段為單行道一事，原處分機關
    貿然予以裁罰，於法即有未合。故應由本院裁定將原處分撤
    銷，並另為異議人不罰之諭知，以資適法。另異議人自承有
    單行道倒車之情，宜由舉發機關及原處分機關另案查明後再
    為裁處。
五、據上論斷，應依道路交通管理處罰條例第87條第2 項、道路
    交通案件處理辦法第20條，裁定如主文。
中    華    民    國    98    年    8    月    31     日
                  交通法庭   法  官  廖建彥
以上正本證明與原本無異。
如不服本裁定應於送達後5日內向本院提出抗告狀（應附繕本）
。
                             書記官  吳揆滿
中    華    民    國    98    年    8    月    31     日


司法院資訊處製作；財團法人民間司法改革基金會備份。
